【裁判字號】    89,訴,1576
【裁判日期】    890915
【裁判案由】    偽造有價證券
【裁判全文】
臺灣臺中地方法院刑事判決                        八十九年度訴字第一五七六號
    公  訴  人  臺灣臺中地方法院檢察署檢察官
    被      告  甲○○
右列被告因偽造有價證券案件，經檢察官提起公訴（八十九年度偵字第五八三九號）
，本院判決如左：
    主  文
甲○○意圖供行使之用，而偽造有價證券，處有期徒刑貳年，緩刑伍年，緩刑期內付
保護管束。
台中市第五信用合作社民國八十七年十一月三十日借款金額為新臺幣肆佰拾萬元之借
款申請書上偽造「乙○○」之署押壹枚、偽造「黃俊仁」之署押壹枚，台中市第五信
用合作社民國八十七年十一月三十日取款金額為新臺幣壹佰伍拾萬元之取款條上偽造
「乙○○」之署押壹枚，偽造發票人為乙○○、共同發票人為黃俊仁、發票日為民國
八十七年十一月三十日、到期日為民國八十九年十一月三十日、面額為新臺幣四百十
萬元之本票壹紙，均沒收。
    事  實
一、甲○○係乙○○之外甥女，長住乙○○家中學習裁縫，乙○○因案自民國（下同
    ）八十七年十月二十九日起至八十八年五月十八日止入監服刑，甲○○事前得知
    乙○○自八十四年間起即在台中市第五信用合作社進化分社（以下簡稱五信進化
    分社）辦有中長期擔保貸款，以乙○○所有之房地借款新台幣（下同）二百六十
    萬元，竟意圖為自己不法之所有，於八十七年十一月三十日，在台中市○○區○
    ○路三段二一巷五十號六樓之十一乙○○之住處，竊取乙○○及黃俊仁（貸款保
    證人）之印鑑章各一枚，得手後，隨即前往五信進化分社，於借款申請書上申請
    人欄冒簽「乙○○」之署押並盜蓋其印鑑章，而於該申請書連帶保證人欄上冒簽
    「黃俊仁」之署押並盜蓋其印鑑章於申請書上，偽造成乙○○欲再申請借款並由
    黃俊仁連帶保證之文書，足以生損害於乙○○、黃俊仁及五信進化分社，並意圖
    供行使之用，而於發票日為八十七年十一月三十日、到期日為八十九年十一月三
    十日、面額為四百十萬元之本票上，偽簽「乙○○」、「黃俊仁」之署押，並盜
    蓋其二人之印鑑章於本票上，而偽造乙○○為本票之發票人、黃俊仁為共同發票
    人之本票一紙，再於五信取款條存戶簽章欄上偽簽「乙○○」之署押並盜蓋其印
    章，而偽造證明乙○○領款之取款條（文書），足以生損害於乙○○及五信進化
    分社；後將上開借款申請書、本票及取款條一併交付給五信進化分社不知情之承
    辦人員而行使之，該社承辦人員不知有詐，乃於償還原欠貸款二百六十萬元後，
    將餘款一百五十萬元撥入乙○○在五信進化分社帳號為0000000號之活期
    儲蓄存款帳戶內，並由甲○○提領一百五十萬元現金；嗣乙○○出監後向五信進
    化分社查詢始得知上情。
二、案經乙○○訴由臺灣臺中地方法院檢察署檢察官偵查起訴。
    理  由
一、訊據被告甲○○對於其於右開時地持告訴人乙○○及案外人黃俊仁之印鑑章前往
    五信分社，在借款申請書及本票上，簽署乙○○、黃俊仁之署押並蓋用其二人之
    印鑑章，持向五信進化分社貸款四百十萬元，除還前債二百六十萬元外，並簽署
    乙○○名義之取款條領取一百五十萬元花用等情固坦承不諱，惟矢口否認有右開
    犯行，並辯稱：係告訴人於入監前囑託伊照顧告訴人之小孩，並告知伊如缺錢可
    自行前往銀行借款，因告訴人交付給伊之款項用完，不得已才向銀行借款云云；
    惟查，右揭事實業據告訴人於偵查及本院審理時指訴甚詳，此外，復有借款申請
    書影本一件、本票影本一件及台中市第五信用合作社取款條影本一件在卷可資佐
    證，被告雖以前詞置辯，然按被害人黃俊仁於偵查中復證稱被告此舉其事先並不
    知情等語（見偵查卷第二一頁），被告已難辭上開罪責；再者，被告聲請訊問之
    證人丁○○、丙○○到庭均證稱不知告訴人有囑被告可至五信借款花用等語（見
    本院八十九年八月十八日審判筆錄），難信被告之上開辯解，確係實情；又告訴
    人於入監前曾交付被告六十二萬餘元（被告於本院供稱交付六十二萬八千元，於
    其自載之記帳簿中則載為六十二萬三千元）等情，為被告自承不諱，並為告訴人
    所是認，而根據被告自行記載之帳簿所示，自八十七年十月三十日起至同年十一
    月三十日止，共計支出保險費約二十四萬元、其他生活花費（含匯款給李宗栓五
    千元部分）為十九萬一千五百三十二元，合計為四十三萬一千五百三十二元等情
    ，有被告之帳簿影本一份在卷可參，則被告於八十七年十一月三十日時，應尚有
    餘款十九萬餘元，豈如被告所言當時因已將告訴人託交付之款項花完，足見被告
    所辯因告訴人交付給伊之款項用完，不得已才向銀行借款云云，即顯非事實。而
    被告於八十七年十一月三十日即將向五信進化分社所借得之一百五十萬元全數領
    出等情，已如前述，苟其係為告訴人子女之需要而借，則觀之當時被告帳簿中記
    載八十七年十二月、八十八年一月份之支出，並無大筆之支出，是其自可將所借
    得之款項存留在告訴人之帳戶內，於需要時再提領即可，豈有隨即全數領出之理
    ？益見被告前開所辯，無非係屬事後推諉卸責之詞，尚與事實不符，均不足採信
    。本件事證明確，被告之右揭犯行，已足以證明。
二、核被告所為，係犯刑法第三百二十條第一項之竊盜罪（竊取印章部分）、同法第
    二百十六條、第二百十條之行使偽造私文書罪（行使偽造借款申請書及行使偽造
    取款部分）、同法第二百零一條第一項偽造有價證券罪（偽造本票部分）；被告
    盜用印章、偽造署押部分，分係偽造私文書、偽造有價證券之部分行為，不另論
    罪。其偽造私文書後持之行使，其偽造行為為行使行為所吸收，不另論罪；而被
    告偽造本票後持以行使，其行使行為應為偽造行為所吸收，不另論罪。被告同時
    偽造同一被害人即告訴人之借款申請書及取款條，侵害之法益，僅有一個，係屬
    單純之一罪；其以一行為同時偽造告訴人及被害人黃俊仁之私文書、本票，並均
    持之行使，為一行為而觸犯二罪名，屬想像競合，應依刑法第五十五條之規定，
    從一重處斷。所犯上開三罪間，有方法結果之牽連關係，為牽連犯，應依刑法第
    五十五條之規定，從較重之偽造有價證券罪處斷。公訴人於起訴書中雖未提及被
    告行使偽造借款申請書一節，惟此部分與前開起訴部分，具有裁判上一罪之關係
    ，業如前述，自為起訴效力所及，本院應一併審究。按本件被告因一時失慎而犯
    下本案，事後並已償告訴人餘款三十萬元等情，有經告訴人所簽立之收據影本一
    紙在卷可稽（見偵查卷第二十三頁），實際上亦未造成被害人之實質損害，被告
    實際上亦確有代告訴人照顧其子女達數月之久，倘處以法定本刑之最低刑即三年
    有期徒刑，猶嫌過重，毋寧情輕法重，在客觀上足以令人感覺過苛而予以同情，
    其犯罪情狀尚堪憫恕，爰依刑法第五十九條之規定，酌減其刑。爰審酌被告犯罪
    之動機、目的、手段、所生危害程度及其犯罪後之態度等一切情狀，量處如主文
    所示之刑。末查，被告前未曾受有期徒刑以上刑之宣告，有臺灣臺中地方法院檢
    察署刑案資料查註紀錄表及臺灣高等法院被告全國前案紀錄表各一份附卷可按，
    被告因一時失慎，致罹刑章，經此調查科刑之教訓，應知所警慎，而無再犯之虞
    ，是本院認上開所宣告之刑，以暫不執行為適當，併予宣告緩刑五年，並諭知於
    緩刑期內付保護管束，以啟自新。台中市第五信用合作社八十七年十一月三十日
    借款金額為四百十萬元之借款申請書上偽造「乙○○」之署押一枚、偽造「黃俊
    仁」之署押一枚、台中市第五信用合作社八十七年十一月三十日取款金額為一百
    五十萬元之取款條上偽造「乙○○」之署押一枚，應依刑法第二百十九條之規定
    沒收之，而偽造發票人為乙○○、共同發票人為黃俊仁、發票日為八十七年十一
    月三十日、到期日為八十九年十一月三十日、面額為四百十萬元之本票一紙，應
    依刑法第二百零五條之規定，沒收之。
據上論斷，應依刑事訴訟法第二百九十九條第一項前段，刑法第二百零一條第一項、
第二百十六條、第二百十條、第三百二十條第一項、第五十五條、第五十九條、第七
十四條第一款、第九十三條第一項、第二百零五條、第二百十九條，罰金罰鍰提高標
準條例第一條前段，判決如主文。
中    華    民    國      八十九      年      九      月      十五      日
                                        法  官    李  國  增
右正本證明與原本無異。
如不服本判決，應於送達後十日內向本院提出上訴狀（須附繕本），上訴於台灣高等
法院台中分院。
                                        書記官
中    華    民    國      八十九      年      九      月      十五      日
附錄法條：
刑法第二百零一條第一項：
意圖供行使之用，而偽造、變造公債票、公司股票或其他有價證券者，處三年以上十
年以下有期徒刑，得併科三千元以下罰金。
刑法第二百十條：
偽造、變造私文書，足以生損害於公眾或他人者，處五年以下有期徒刑。
刑法第二百十六條：
行使第二百十條至第二百十五條之文書者，依偽造、變造文書或登載不實事項或使登
載不實事項之規定處斷。
刑法第三百二十條第一項：
意圖為自己或第三人不法之所有，而竊取他人之動產者，為竊盜罪，處五年以下有期
徒刑、拘役或五百元以下罰金。


司法院資訊處製作；財團法人民間司法改革基金會備份。
